臺中高等行政法院判決　　　　　　　　　　　　　　　　九十三年度簡字第八六號
　　原　　　告　甲○○
　　被　　　告　臺中市環境保護局
　　代　表　人　乙○○
　　訴訟代理人　戊○○
　　　　　　　　丁○○
右當事人間因廢棄物清理法事件，原告不服臺中市政府中華民國九十三年三月十八日
府法訴字第○九三○○四二二二五號訴願決定，提起行政訴訟，本院判決如左︰
    主  文
訴願決定及原處分均撤銷。
訴訟費用由被告負擔。
　　事  實
一、事實概要：緣原告於九十二年九月十一日凌晨於台中市○○區○○路三段接長生
    巷底有違規棄置廢棄物情事，經民眾向警政署環保警察隊報案，被告機關接獲警
    政署環保警察隊第二中隊電話通報後於零時五十分派員趕赴現場，發現現場原告
    駕駛車號T2─7245小貨車乙輛，車上載有木製物件兩件，據報案民眾表示原告確
    有棄置上述物件之情形，因原告無法提出該廢棄物件之來源及處理地點等相關證
    明文件以利查核，被告機關爰依違反廢棄物清理法第九條規定告發，並依同法第
    四十九條第二款之規定裁處新台幣（下同）六萬元整，原告不服，提起訴願，遭
    決定駁回，遂提起本件行政訴訟。
二、兩造聲明：
    (一)原告聲明求為判決：訴願決定及原處分均撤銷。
　　(二)被告聲明求為判決：駁回原告之訴。
三、兩造之陳述：
    (一)原告主張之理由：
    1.被告認定與事實不符，致誤開罰單，原告所載運係朋友贈送尚良好之物，非廢
      棄物，目前該兩張電腦桌仍完好，有照片為憑，為原告家人自用，因非廢棄物
      ，自無產生來源及處理地點之文件，被告機關片面冤枉原告又固執不肯相信老
      實人的說明，歡迎派員前來敞宅查明事實。
    2.事發當時，當地居民找來環保警察二人，看完貨車上之電腦桌（原告之電腦桌
      自始放置於貨車上，絕無搬下車之動作），表示這是完好之物，並非廢棄物，
      無法處分，隨即離開。豈知被告環保人員矯枉過正，冤枉清白之人，強以丟棄
      罪名給守分小百姓，顯見執法只重成績，不問事實。
    3.被告機關處分書引用之法條有誤：原處分書記載違反廢棄物清理法第九條，惟
      未明示第九條第幾項，又依同法第四十九條處分，亦未明文何款，不符明確性
      原則，並不適法。
    4.若人民因暫時停車找路，即被認為棄置廢棄物品而不分清紅皂白以廢棄物清理
      法相繩，與獨裁國定實行恐怖統治相同，人民如何心服？
    5.九月十一日晚被告稽查人員允許原告離開前，要原告簽名，當時光線暗，原告
      知識短淺，讀書不多識字少，以為離開前必需簽名，即未經思考予以簽字，至
      其內容為何，原告一無所知，事後回家請教朋友才知係誤會而簽錯名，特此聲
      明，該簽字文件內容原告不認可。
    6.綜上，原告無棄置廢棄物情事，不應依廢棄物清理法第九條第一項及第四十九
      條第二款予以處罰。被告之原處分及訴願決定均有錯誤，應予撤銷。
    (二)被告答辯之理由：
    1.查被告之代表人張皇珍局長，業於九十三年四月二十六日變更為乙○○局長，
      合先敘明。
    2.查原告所述理由均於行政救濟訴願程序時主張，訴願決定駁回理由略以：(1)依
      廢棄物清理法第九條第一項條規定略以：「主管機關得自行或委託執行機關派
      員攜帶證明文件，進入公私場所或攔檢廢棄物、剩餘土石方清除機具，檢查、
      採樣廢棄物貯存、清除、處理或再利用情形，並命其提供有關資料；廢棄物、
      剩餘土石方清除機具應隨車持有載明廢棄物、剩餘土石方產生源及處理地點之
      證明文件，以供檢查。」；同法第四十九條第一項第二款規定略以：「有下列
      情形之一者，處新台幣六萬元以上三十萬元以下罰鍰，並得沒入清除機具，處
      理設施或設備：．．．二、清除廢棄物、剩餘土石方者，未隨車持有載明一般
      廢棄物、一般事業廢棄物、剩餘土石方產生源及處理地點之證明文件。」(2)本
      案被告於前述時、地配合環保警察二中隊所為之稽查，均依法定程序佩帶並出
      示識別證件，稽查製作紀錄過程均由原告、警二中隊員警及向警二中隊報案之
      民眾二人（報案民眾於紀錄無具名）在場製作書寫完成，該紀錄事實與內容，
      被告除口述予原告明瞭，原告並於車燈前詳閱紀錄所載後無異議確認簽名。
      (3)原告駕駛車號T2─7245小貨車，於深夜凌晨車載該廢棄木製物件至偏僻之長
      生路底，該路底並無通路（該路段路旁常遭棄置廢棄物），故該處民眾頗具警
      覺，發現原告棄置該物件之意圖即攔阻並報警二中隊受理，原告自稱該項物件
      為自用之電腦桌，顯違常理事實，由該載運物件之時間、地點、方向及被告於
      現場所採事證照片足證。
    3.再查原告所述該廢棄物件係朋友楊進國於九十二年九月十一日所贈之良好電腦
      桌乙節，經查更與被告於九十二年九月十一日凌晨所採事證不符，原告所提楊
      君贈與切結書，書載日期為九十二年九月十一日晚，而被告稽查採證時間為九
      十二年九月十一日凌晨，非九十二年九月十二日凌晨，且所送之物件照片亦與
      被告所採稽證明顯差異（附件三）。是以，原告之陳述顯為強辯可證。
    4.綜上，被告認事用法皆符合規定，原處分應無違法或不當，請駁回原告之訴。
　　理  由
一、本件被告之原代表人張皇珍局長，業於九十三年四月二十六日變更為乙○○局長
    ，並聲明承受訴訟，應予准許，合先敘明。
二、本件被告以原告於九十二年九月十一日凌晨，在台中市○○區○○路三段接長生
    巷底有違規棄置廢棄物情事，經民眾向警政署環保警察隊報案，被告機關接獲警
    政署環保警察隊第二中隊電話通報後於零時五十分派員趕赴現場，發現現場原告
    駕駛車號T2─7245小貨車乙輛，車上載有木製物件兩件，據報案民眾表示原告確
    有棄置上述物件之情形，因原告無法提出該廢棄物件之來源及處理地點等相關證
    明文件以利查核，被告機關以原告違反廢棄物清理法第九條之規定，乃依同法第
    四十九條第二款之規定裁處六萬元，雖非無見。
三、惟按「主管機關得自行或委託執行機關派員攜帶證明文件，進入公私場所或攔檢
    廢棄物、剩餘土石方清除機具，檢查、採樣廢棄物貯存、清除、處理或再利用情
    形，並命其提供有關資料；廢棄物、剩餘土石方清除機具應隨車持有載明廢棄物
    、剩餘土石方產生源及處理地點之證明文件，以供檢查。」、「有下列情形之一
    者，處新台幣六萬元以上三十萬元以下罰鍰，並得沒入清除機具、處理設施或設
    備：．．．二、清除廢棄物、剩餘土石方者，未隨車持有載明一般廢棄物、一般
    事業廢棄物、剩餘土石方產生源及處理地點之證明文件。」分別為廢棄物清理法
    第九條第一項及第四十九條第二款所明定。準此，廢棄物清理法第四十九條第二
    款規定所處罰之對象，以清除廢棄物、剩餘土石方者為限。本件原告陳稱係住於
    台中縣烏日鄉○○村○○路○段二一二號之朋友楊進國贈與六張電腦桌，已先載
    送四張回家，當天乃駕駛車號T2─7245小貨車乙輛，欲將其餘二張送給在台中市
    ○○路○段七四六巷九九之六號開設長億電動玩具店之朋友丙○○，於上開時地
    被查獲車上載有電腦桌二張。查該六張電腦桌既係原告之朋友楊進國所贈送，有
    楊進國出具之切結書一件附卷可稽，該切結書上雖載為九十二年九月十一日所贈
    送，應係誤載所致，並不影響其贈送之事實。原告既將其中四張載回家中使用，
    則該六張電腦桌顯非廢棄物，其載送之行為亦非清除廢棄物，又原告係以從事零
    工，以幫人載貨為業，且無證據證明原告為清除廢棄物者，從而原告即非廢棄物
    清理法第四十九條第二款所規定之處罰對象。被告遽以依廢棄物清理法第四十九
    條第二款予以處罰，核有違誤，訴願決定遞予維持，亦有未合，原告執此指摘訴
    請撤銷，為有理由，應將訴願決定及原處分均撤銷，以維法制。至於原告事後將
    其中二件電腦桌載往台中市○○區○○路三段接長生巷底，欲將該電腦桌送給朋
    友丙○○，抑或丟棄該電腦桌，是否違反廢棄物清理法第二十七條第一款之規定
    ，核屬另一問題。又本件為簡易訴訟程序案件，爰依法不經言詞辯論逕為判決。
    另兩造其餘之主張和舉證，與本件判決之結果無影響，毋庸逐一論述，附此敘明
    。
四、據上論結，本件原告之訴為有理由，依行政訴訟法第二百三十三條第一項、第二
    百三十六條、第一百九十五條第一項前段、第九十八條第三項前段，判決如主文
    。
中　　　華　　　民　　　國　　九十四　　年　　　一　　　月　　 十八 　　日
                 臺 中 高 等 行 政 法 院   第 三 庭
                                   法  官　林　秋　華
右正本證明與原本無異。
如不服本判決，應於判決送達後20日內，以本訴訟事件所涉及之法律見解具有原則性
者，始得向本院提出上訴狀並表明上訴理由，經最高行政法院許可，否則不得上訴；
如於本判決宣示後送達前提起上訴者，應於判決送達後20日內補提上訴理由書（均應
依對造人數提出繕本）。提起上訴應預繳送達用雙掛號郵票390元（34元及5元郵票各
10份)。
中　　　華　　　民　　　國　　九十四　　年　　　一　　　月　　 十八 　　日
                                   書記官　王　百　全
